【裁判字號】    97,上訴,161
【裁判日期】    970826
【裁判案由】    違反毒品危害防制條例
【裁判全文】
臺灣高等法院高雄分院刑事判決         97年度上訴字第161號
上  訴  人  臺灣高雄地方法院檢察署檢察官
被      告  甲○○
選任辯護人  劉啟輝律師
上列上訴人因被告違反毒品危害防制條例案件，不服臺灣高雄地
方法院96年度訴字第2926號中華民國96年12月14日第一審判決（
起訴案號：臺灣高雄地方法院檢察署96年度偵字第15238 號），
提起上訴，本院判決如下：
    主  文
上訴駁回。
    理  由
一、公訴意旨略以：甲○○明知愷他命（Ketamine，下稱「K 他
    命」者亦同）為毒品危害防制條例第2 條第2 項第3 款所列
    管之第三級毒品，竟意圖營利，基於販賣第三級毒品愷他命
    之集合犯意，於民國96年4 月間不詳時日，以行動電話門號
    0000000000號為聯絡販毒事宜之工具，與洪聖智所使用行動
    電話門號0000000000號聯絡，每次以新臺幣（下同）6000元
    之對價，先後共三次販賣第三級毒品愷他命10公克與洪聖智
    ，並相約在高雄市○○路「酷酷龍」遊藝場及被告位在高雄
    市鼓山區○○○路657 號9 樓住處樓下等地點交付上開毒品
    。嗣警經洪聖智指證，於96年5 月25日19時30分許，在高雄
    市○○區○○路與同盟路路口查獲，並扣得被告所有愷他命
    1 包（驗前淨重0.328 公克、驗後淨重0.300 公克），因認
    被告涉嫌違反毒品危害防制條例第4 條第3 項販賣第三級毒
    品罪等語。
二、證據能力之認定：
  (一)按被告以外之人於審判外之言詞或書面陳述，除法律有規定
    者外，不得作為證據，刑事訴訟法第159 條第1 項定有明文
    。次按被告以外之人於審判外向法官所為之陳述，得為證據
    、被告以外之人於偵查中向檢察官所為之陳述，除顯有不可
    信之情況者外，得為證據，此觀諸同法第159 條之1 規定自
    明。查本件證人洪聖智、黃暐峻於檢察官偵查中經具結而為
    之陳述，固均係被告以外之人於審判外所為之言詞陳述，然
    其等之證言，已經檢察官諭知證人有具結之義務及偽證之處
    罰並命朗讀結文具結擔保其證言之真實性，又查無違法取證
    之瑕疵存在，應無顯不可信之情形，且引用上開證人於檢察
    官面前所為陳述作為證據應屬適當，依上開刑事訴訟法第15
    9 條之1 第2 項之規定，自均得為證據。被告及辯護人雖以
    證人洪聖智、黃暐峻於本案偵查中及證人黃暐峻於另案即國
    防部南部地方軍事法院96年訴字第230 號被告洪聖智被訴販
    賣第二級、第三級毒品案件（下稱「另案」）偵查中之證詞
    並未賦予被告反對詰問之權利，而爭執其無證據能力云云。
    惟按：按刑事訴訟法第159 條之1 第2 項所稱得為證據之被
    告以外之人於偵查中向檢察官所為之陳述，立法者係以刑事
    訴訟法規定檢察官代表國家偵查犯罪、實施公訴，依法有訊
    問被告、證人、鑑定人之權，且實務運作時，偵查中檢察官
    向被告以外之人所取得之陳述，原則上均能遵守法律規定，
    不致違法取供，其可信性甚高，為兼顧理論與實務，而規定
    被告以外之人於偵查中向檢察官所為之陳述，除顯有不可信
    之情況者外，得為證據。乃同法第159 條第1 項所謂「除法
    律有規定者外」之得作為證據之情形，為有關證據能力之規
    定，係屬於證據容許性之範疇。而被告之反對詰問權，雖屬
    憲法第8 條第1 項規定「非由法院依法定程序不得審問處罰
    」之正當法律程序所保障之基本人權及第16條所保障之基本
    訴訟權，不容任意剝奪。但詰問權係指訴訟上被告有在公判
    庭當面詰問證人，以求發現真實之權利，應認被告具有處分
    權，非不得由被告放棄對原供述人之反對詰問權。此與證據
    能力係指符合法律所規定之證據適格，而得成為證明事實審
    犯罪事實存在與否之證據資格，性質上本不相同。從而，於
    法院審判實務中，案內遇有此類未能賦予被告行使詰問權之
    供述證據，即應依刑事訴訟法第273 條第1 項第5 款、第8
    款及第171 條規定，於準備程序期日訊明、曉諭被告或其辯
    護人是否聲請傳喚該被告以外之人以踐行人證之調查程序，
    使被告或其辯護人針對該被告以外之人於審判外向法官及於
    偵查中向檢察官所為之陳述，有補足行使反對詰問權之機會
    。除有類如刑事訴訟法第159 條之3 所列各款之情形以外，
    均應傳喚該被告以外之陳述人到庭依法具結，給予被告或其
    辯護人詰問，或依同法第163 條第1 項、第167 條之7 規定
    為詢問之機會。此即刑事訴訟法第196 條明定「證人已由法
    官合法訊問，且於訊問時予當事人詰問之機會，且陳述明確
    別無訊問必要者，不得再行傳喚」，以與傳聞法則之理論相
    符，並與第159 條之1 規定相呼應。故應認未經被告行使詰
    問權之被告以外之人於偵查中向檢察官所為之陳述，應屬未
    經完足調查之證據，非謂無證據能力而不容許作為證據。否
    則，如被告以外之人於本案審判中所為之陳述，與其先前檢
    察官偵查中所為之陳述不符時，既謂後者無證據能力，依同
    法第155 條第2 項規定，即應悉數摒除不用，僅能採取其於
    本案審判中之陳述作為判斷之依據，按之現行刑事訴訟法關
    於傳聞證據排除例外之規定，殊難謂為的論（最高法院95年
    度台上字第6675號刑事判決意旨可參）。是被告、辯護人爭
    執上揭證人洪聖智、黃暐峻於上述本案及另案偵查中向檢察
    官或軍事檢察官所為之陳述，未經其詰問，無證據能力，不
    得採為判斷之依據等語，即屬誤會。
  (二)按被告以外之人（包括證人、鑑定人、告訴人、告訴人及共
    同被告等）於檢察事務官、司法警察官或司法警察調查中所
    為之陳述，與審判中不符時，其先前之陳述具有較可信之特
    別情況，且為證明犯罪事實存否所必要者，得為證據，刑事
    訴訟法第159 條之2 定有明文。是被告以外之人於司法警察
    （官）調查中所為之陳述，依刑事訴訟法第159 條第1 項規
    定，係屬傳聞證據，原則上無證據能力，惟如該陳述與審判
    中不符時，其先前之陳述具有較可信之特別情況，且為證明
    犯罪事實存否所必要者，依同法第159 條之2 規定（即刑事
    訴訟法第159 條第1 項所指之「除法律有規定者外」），始
    例外認為有證據能力。如該陳述與審判中相符時，因該陳述
    並不符合刑事訴訟法第159 條之2 有關傳聞例外之規定，故
    不得作為認定本案犯罪事實有無之證據，此時，當以其於審
    判中之陳述作為證據。經查本件證人洪聖智、黃暐峻於警詢
    中之證述，業為被告、辯護人於審判中表示無證據能力，且
    證人洪聖智於警詢中證述與其在本院審判中所述內容雖多所
    不一。惟查，本件公訴人起訴所舉證人洪聖智與被告間之2
    則通訊監察譯文，其內容均未見證人洪聖智於警詢中所稱其
    與被告交易毒品之重量、價格「10足克6000元」等情，並佐
    以證人洪聖智因販賣第二級、第三級毒品等案件，經國防部
    南部地方軍事法院審理後雖認其事證明確，犯行足堪認定，
    然以證人洪聖智「經查獲後供出毒品來源，因而破獲其上線
    毒販甲○○」而合於毒品危害防制條例第17條之減刑規定為
    由，於96年10月17日以96年訴字第230 號判決各判處有期徒
    刑3 年6 月、4 年，應執行有期徒刑7 年，有上開軍事法院
    判決1 份在卷可稽，亦經原審依職權調取該案全卷核閱無訛
    ，並證人洪聖智知悉到本院證述若翻異前詞將有受偽證罪追
    訴及處罰之風險一情，亦據其證述在卷（見原審卷第214 頁
    ），足認證人洪聖智既知悉其在本院為如上證述後，不僅因
    上述減刑條件不復存在而可能經上訴審撤銷原判決改判較重
    刑度，且因其所證顯係與案情有重要關係事項而另有受偽證
    罪責之訴追及處罰等風險，猶於原審審理中為如上證述，並
    參諸證人洪聖智於原審審理中經具結證稱：起先是警察說伊
    有向「雄仔」拿毒品，但伊當時是說伊有問過甲○○，加上
    警訊時伊會緊張、害怕，所以才供稱有向被告買毒品，且警
    察告訴伊以後照警訊講，伊就不會有甚麼事等語（見原審卷
    第207 、210 頁），足認證人洪聖智於警詢中之陳述並無具
    有較可信之特別情況；至證人黃暐峻於警詢中之陳述，則核
    與其於審判中到庭之陳述大致相符，是依前開說明，證人洪
    聖智、黃暐峻於警詢中之陳述，均無證據能力。
  (三)通訊保障及監察法業於88年7 月14日制定公布，同年月16日
    生效，司法警察機關因偵辦刑事案件，為蒐集或調查證據，
    而有實施通訊監察之必要者，於偵查中應由檢察官依職權或
    聲請核發通訊監察書，載明應記載事項，始得為之，其有急
    迫之情形經檢察官口頭通知先予執行通訊監察者，亦應於24
    小時內補發通訊監察書，同法第5 條、第6 條、第11條分別
    定有明文。本件業經高雄市政府警察局三民第二分局聲請核
    發通訊監察書，並經臺灣高雄地方法院檢察署檢察官核發96
    年雄檢惟水監字第001190號、經國防部南部地方軍事法院檢
    察署檢察官核發96年聲監續字第2 號、第4 號通訊監察書，
    有上開通訊監察書附卷可稽（見原審卷第64-69 頁），則上
    開通訊監察書既係透過法定程序所為，其所監聽之譯文（見
    原審卷第70-93 頁），依法有證據能力，得作為證據。
  (四)卷附高雄市立凱旋醫院96年7 月9 日高市凱醫驗字第4379號
    檢驗報告（偵卷第102 頁）1 份，係上開鑑定機關接受員警
    囑託於審判外所為檢驗鑑定，並非於例常業務過程中必然、
    接續不斷製作之紀錄文書或證明文書，尚與刑事訴訟法第15
    9 條之4 第2 款規定不合，惟觀諸前開檢驗報告之內容，係
    經該醫院專業人員就扣案之毒品是否具有第一、二級毒品陽
    性反應所為檢驗之結果為證明，並經檢驗人員簽名並加蓋該
    院關防後所出具，顯係檢驗人員基於其專業能力，經儀器檢
    測、判斷後始行製作，可信度甚高，且司法機關隨時可以鑑
    定證人身分到庭為詳細分析立證，接受檢、辯、被告雙方對
    質、詰問，若有錯誤，甚易發現並糾正，是該專業意見之可
    信度甚高。是上開檢驗報告屬於可信之特別情況下製作之文
    書，依刑事訴訟法第159 條之4 第3 款規定，應認有證據能
    力。
  (五)按被告以外之人於審判外之書面陳述除法律另有規定外，不
    得為證據，刑事訴訟法第159 條第1 項固定有明文。惟被告
    以外之人於審判外之書面陳述雖不符合同法第159 條至159
    條之4 之規定，而經當事人於審判程序同意作為證據，法院
    審酌該言詞陳述或書面陳述作成時之情況，認為適當者，亦
    得為證據；當事人、代理人或辯護人於法院調查證據時，知
    有刑事訴訟法第159 條第1 項不得為證據之情形，而未於言
    詞辯論終結前聲明異議者，視為有前項之同意，同法第159
    條之5 定有明文。本件檢察官及被告於本院準備程序時，就
    各項證據（含傳聞證據、非傳聞證據及符合法定傳聞法則例
    外之證據）之證據能力，均表示無意見，並同意引為證據（
    見本院卷第29頁），嗣於本院言詞辯論終結前，對於卷附具
    有傳聞證據性質之證據，既已知其情，均未聲明異議。本院
    審酌卷附上開證據取得過程均合於法定程序，並無任何不當
    之情事，援為認定本件犯罪事實之證據應屬適當，依刑事訴
    訟法第159 條之5 第1 項規定，認上開證據均有證據能力。
  (六)末按傳聞法則乃對於被告以外之人於審判外之言詞或書面陳
    述，亦即針對被告以外之人於審判外以言詞或書面所為之供
    述證據而為之規範。卷附現場照片4 幀（偵卷第59－60頁）
    及門號0000000000號、0000000000號、0000000000號之通聯
    紀錄資料，乃以科學、機械之方式，對於當時狀況所為忠實
    且正確之記錄，性質上並非供述證據，應無刑事訴訟法第15
    9 條第1 項規定之適用。
三、實體方面：
  (一)按犯罪事實應依證據認定之，無證據不得認定犯罪事實；不
    能證明被告犯罪者，應諭知無罪之判決，刑事訴訟法第154
    條第2 項、第301 第1 項分別定有明文。次按認定不利於被
    告之證據須依積極證據，苟積極證據不足為不利於被告事實
    之認定，即應為有利被告之認定，更不必有何有利之證據；
    又犯罪事實之認定，應憑證據，如無相當之證據，或證據不
    足以證明，自不得以推測或擬制之方法，以為裁判之基礎（
    最高法院30年上字第816 號判例、40年台上字第86號判例可
    資參照）。又認定犯罪事實所憑之證據，雖不以直接證據為
    限，間接證據亦包括在內，但無論其為直接或間接證據，其
    為訴訟上之證據，必須達於一般人均可得確信其為真實之程
    度，而無合理之懷疑存在時，始得據為被告有罪之認定，倘
    若犯罪事實之證明尚未達此一程度，仍有合理之懷疑存在，
    審理事實之法院即應盡職權調查證據，澄清此項合理之懷疑
    ，使之達於可得確信之程度，方為適法，否則仍不能遽為被
    告有罪之判斷（最高法院76年臺上字第4986號判例意旨可資
    參照）。又檢察官對於起訴之犯罪事實，應負提出證據及說
    服之實質舉證責任，倘其所提出之證據，不足為被告有罪之
    積極證明，或其指出證明之方法，無從說服法院以形成被告
    有罪之心證，基於無罪推定之原則，自應為被告無罪判決之
    諭知，最高法院92年臺上字第128 號判例亦已明揭其旨。
  (二)公訴意旨認被告涉犯販賣第三級毒品罪嫌，無非以證人洪聖
    智、黃暐峻分別於警詢及偵查之證述、國防部南部地方軍事
    法院檢察署通訊監察書1 紙、通訊監察譯文表2 紙、被告於
    警詢及偵查中之供述及扣押物品目錄表、高雄市立凱旋醫院
    檢驗報告各1 紙為論據，固非無見。訊據被告固坦承確於96
    年5 月25日下午7 時30分許，在高雄市○○區○○路與同盟
    路口為警查獲，並扣得其所有第三級毒品愷他命1 小包（驗
    前淨重0.328 公克、驗後淨重0.300 公克）之事實，惟堅決
    否認有何販賣第三級毒品之犯行，並辯稱：伊持有之愷他命
    是要自己施用，伊亦未曾賣愷他命予洪聖智等語。經查：
  1.按毒品危害防制條例第17條規定，犯第4 條第1 項至第4 項
    、第5 條第1 項至第4 項前段、第6 條第1 項至第4 項、第
    7條第1項至第4項、第8條第1項至第4項、第10條或第11條第
    1 、2 項之罪，供出毒品來源，因而破獲者，得減輕其刑。
    因此證人如涉犯上開罪嫌，則其證述毒品安係向被告購買，
    屬有利於己之供述，縱其證言無瑕疵，亦不能專憑其證言為
    被告有販賣毒品事實之認定。原審認本件並未扣得被告所有
    足供販賣之大量毒品，或分裝、秤量之工具，無從佐證證人
    在警訊及偵查中之指證與事實相符。而不採該證人先後歧異
    之證言，作為認定被告犯罪之依據，尚難謂有違經驗法則與
    論理法則，最高法院89年度台上字第218 號著有判決足資參
    照，合先敘明。
  2.員警於96年5 月25日19時30分許，在高雄市○○區○○路與
    同盟路路口查獲被告，並自其身上扣得愷他命1 包（驗前淨
    重0.328 公克、驗後淨重0.300 公克）一情，業據被告供認
    不諱，且有高雄市政府警察局三民第二分局搜索扣押筆錄暨
    扣押物品目錄表（見96年偵字第15238 號卷第41－54頁）、
    高雄市立凱旋醫院96年7 月9 日高市凱醫驗字第4379號檢驗
    報告附卷可稽（同上偵卷第102 頁），此部分事實固堪信為
    真實。
  3.證人洪聖智雖分別於本案偵查中證述及其被訴販賣第二級、
    第三級毒品案件偵查及審判中供述伊曾向被告購買第三級毒
    品愷他命等情，惟其於原審審理中經具結翻異前供證稱：伊
    沒有向甲○○買過毒品；起先是警察說伊有向「雄仔」拿毒
    品，但伊當時是說伊有問過甲○○，加上警訊時伊會緊張、
    害怕，所以才供稱有向被告買毒品；伊沒有向「雄仔」拿過
    毒品，伊只有跟甲○○的朋友拿過；伊當時是打電話問甲○
    ○，詢問其朋友有無Ｋ他命，有的話直接拿到酷酷龍給伊，
    可是拿來的人並非甲○○。在軍事檢察官、檢察官陳述時，
    是警察告訴伊照警訊講，伊就不會有甚麼事等語（見原審卷
    第207 、210 頁）；觀諸證人洪聖智於偵查中係證稱：伊自
    96年4 月份開始向被告買毒品，不一定約在哪邊見面等語（
    見同上偵卷第76頁），其所稱購買毒品種類為何，未據其明
    確證述，且與其於另案偵查中供稱：伊是從96年3 、4 月間
    開始向被告購買，都在高雄市○○路附近1 間名為「酷酷龍
    」電玩店內交易等語（見原審卷第172 頁），亦見其就交易
    地點先後所述不一，已難遽信。
  4.再證人洪聖智雖於另案審判中供稱：門號0000000000號係伊
    持有，伊係以「電話」與被告聯絡「買賣」毒品云云（見見
    原審卷第185 頁），且被告於原審及本院審理時亦供稱：行
    動電話門號0000000000號係伊所使用，是從農曆過年後即96
    年2 、3 月份開始使用，使用時間3 個月；伊之前是用上開
    電話與洪聖智聯絡等語（見原審卷第9 頁、本院卷第28頁）
    ，是門號0000000000號行動電話亦堪認係被告於96年4 月間
    所持用無訛。然揆諸證人洪聖智於96年4 月28日15時48分31
    秒許以其門號0000000000號行動電話撥打被告持用之上開手
    機門號之通訊監察譯文（A 代表證人洪聖智、B 代表被告）
    ：「A ：『雄』 (音譯)， 你20件拿著。B ：我現人在外面
    勒。A ：人家現要拿了勒。B ：我回去拿啦。A ：多久？你
    現在哪？B ：外面阿，博愛路這邊阿。A ：你先回去拿東西
    ，拿完再開過來我家樓下，快點喔」，上開譯文係被告與證
    人洪聖智之通話內容一情，業據被告自陳在卷（見原審卷第
    219 頁），然證人洪聖智所稱「20件」等語僅係數量用詞，
    而該「20件」究何所指？從上開譯文並無從知悉，自難逕認
    係毒品交易。又於同年月29日2 時43分37秒許同上行動電話
    與被告所持用上開手機門號之通訊監察譯文：「B ：小虎喔
    。A ：嘿。B ：我借你的衣服剩幾件阿。A ：3 。B ：剩什
    麼牌子的。A ：2 個梅花，1 個「沙沙低」的。B ：好」，
    譯文中「小虎」係證人洪聖智之綽號，及「沙沙低」即係第
    三級毒品愷他命之代稱等情，雖分別據證人洪聖智及黃暐峻
    於原審審理中證述明確（見見原審卷第213 、261 頁），然
    通觀上開譯文內容，並未見與毒品交易有關之價格或重量等
    關鍵字句，且縱該通聯內容確係被告與證人洪聖智之對話，
    惟被告於通聯內容中所稱其「借」證人洪聖智衣服一事，亦
    難認與販賣毒品有關，自難據此憑認被告有販賣第三級毒品
    愷他命予證人洪聖智之事實。
  5.又觀諸上開證人洪聖智於96年04月15日06時01分07秒許，以
    其門號0000000000號撥打案外人陶達聞所使用之門號000000
    0000號之通訊監察譯文內容（A ：代表證人洪聖智、B ：代
    表陶達聞）：「A ：你要拿多少？一足嗎？B ：你那是哪種
    的？A ：『馬的』。B ：『籤的』（音譯）還是『沙的』 (
    音譯)。A：『沙的』（音譯）啦，「籤的」（音譯）我現沒
    有，等我這邊都出完。B ：喔，我個人一件，看你要不要再
    帶一件過來一起。A ：我到再跟你說」等語（見見審卷第76
    頁）、於同日6 時2 分38秒許以其門號0000000000號撥打門
    號0000000000號之通訊監察譯文內容（A ：代表洪聖智)：
    「A ：你幫我裝的都0.6 的麻？B ：嘿。A ：他要拿1 足的
    。B ：1 而已唷。A ：1 足就1 千了勒。B ：我知道，要買
    「大包餅」 (音譯)嗎 ？A ：你先過來我家。B ：要從我這
    拿過去嗎？A ：不用，我這裡就有用好的。B ：你怎麼看？
    不要用到倒賠喔。A ：我知道啦」等語（見原審卷第76-77
    頁）、於同年月16日8 時23分36秒許亦以同上門號撥打門號
    0000000000號之通訊監察譯文內容（A ：代表洪聖智)： 「
    A ：你打給他了沒？B ：有阿，我要過去了。A ：嘿，我還
    沒跟他講價格啦，但我是跟他說可以算他800 啦，你過去就
    丟給他看他拿多少給你啦。B ：ㄚ他如果問我多少勒？A ：
    你就算他8 好了，如果他吃的適合可能會常拿吧，不然你就
    先出他1 阿。B ：你就說那東西不是你的，是你朋友的。A
    ：我就已經跟他說過那是我的了。B ：是喔，好啦。A ：你
    先幫我送一下，這就算給你了」等語（見原審卷第79-80頁
    ）、於同年月16日08時26分47秒許，以其上開門號撥打案外
    人林怡欣所使用之門號0000000000號之通訊監察譯文內容（
    A ：代表洪聖智、B ：代表林怡欣）：「A ：妞妞，是你要
    拿的還是你朋友阿？B ：我要拿的ㄚ。A ：喔，那就8 啦。
    B ：8 喔，足的麻？A ：恩。B ：怎麼叫他？A ：他叫「助
    阿」 (音譯)， 我們三民區的，你要的話再打給我」等語（
    見原審卷第80頁）、同年月16日09時17分18秒許，以上開門
    號與案外人何文景所使用之門號0000000000號之通訊監察譯
    文內容（A ：代表洪聖智、B ：代表何文景）：「B ：你在
    哪？A ：熱食部。B ：靠背阿，你上次跟我說『半份』 (
    音譯)3000 多塊而已唷。A ：什麼『半份』。B ：『半錢』
    啦。A ：沒啦，『一錢』 (音譯)9000 啦。B ：高雄這麼貴
    喔，A ：會嗎？B ：你不是幫我問一台7.5 ，我們那邊一台
    55而已哩。A ：有嗎？B ：我剛才打電話問而已，差在東西
    好壞不知道而已啦。A ：他可以先來試「版啦」（音譯），
    B ：不一定啦，貴的也有差的，他當然要拿便宜的。A ：我
    想說那是你朋友，沒給他砍價。B ：我跟他說啦，如果他喜
    歡就叫他跟你朋友接洽，我就不管了，A ：嗯嗯。B ：我不
    像你有身分地位的人 (背景聲：小虎我要去報)， 你再幫我
    問看看啦。A ：好啦，我再幫你問別家啦」等語（見原審卷
    第80-81 頁）、同年月28日08時34分21秒許，以其上開門號
    與案外人林信宏所使用門號0000000000號之通訊監察譯文內
    容（A ：代表洪聖智、B ：代表林信宏）：「A ：你還有沒
    要『衣服』，我這邊有。B ：你可以拿過來嗎？A ：看你要
    多少？B ：五甲。A ：看你要多少阿？B ：一個多少？A :5
    阿。B ：我馬上打給你。A ：我進一批不錯的，有『沙沙地
    』（音譯)， 還有「梅花」 (音譯)的 。B ：我馬上打給你
    」等語（見原審卷第84頁）、同年月28日8 時35分37秒許以
    同上門號與案外人林信宏所使用上開門號之通訊監察譯文內
    容 (A ：代表洪聖智、B ：代表林信宏)： 「B : 你說衣多
    少？A ：你要拿幾件？B ：他說一粒: 『衣』啦。A: 2粒80
    0 ，l 粒500 。B ：阿K 勒？A ：一樣8 阿。B ：Y 你剛說
    5 。A ：我跟你說「衣」啦，衣一粒5 啦，2 粒8 啦，「褲
    子」一粒8 啦。B ：「褲子」怎那麼貴丫。A ：我出給你有
    漏氣過嗎？B ：我馬上打給你」等語（見原審卷第84-85 頁
    ）、同年月28日21時11分15秒許以上開門號與案外人蔡逸彥
    所使用之門號0000000000號通訊監察譯文內容（A ：代表洪
    聖智、B ：代表蔡逸彥）: 「B ：我是「白毛」（音譯）的
    朋友，你不是有在放上面嗎？A ：嘿。B ：有什麼的。A ：
     有 「梅花」跟「LV」。B ：有「LV」的喔，你們放1 是多
    少？A ：l 粒500 ，2 粒800 。B ：你在哪裡？A ：我在三
    民區。B ：因為我們只要拿一件而已，ㄚ我們過去拿。A ：
    我等下打給你」等語（原審卷第92頁）、於同年月28日21時
    39分13秒，以其上開門號與案外人蔡逸彥所使用之同上門號
    0000000000號之通訊監察譯文內容（A ：代表洪聖智、B ：
    代表蔡逸彥）：「B ：你們下面都裝幾點幾阿？A ：看你們
    要裝足的還是怎樣？足的就是1. 0阿，不足的就是散包囉。
    B ：怎麼算。A ：0.8 就是800 阿。B ：那有效嗎？你們的
    K 有沒被說沒效？A ：到目前為止是沒有人給我打槍過啦，
    我不知道你會不會給我打槍？B ：我沒在玩那個的，我男朋
    友在玩。A ：我「褲子」會晚一點出來，怎麼稱呼？B ：叫
    我娃娃就好。A ：那娃娃我先回家拿LV，出來再打給你」等
    語（原審卷第92 -93頁），並參以證人洪聖智因涉嫌販賣第
    二級、第三級毒品予案外人陶達聞等人，且「沙沙低」係第
    三級毒品愷他命之代稱，已如前述，而「衣服」則係第二級
    毒品搖頭丸之代稱，亦據證人黃暐峻於原審審理中證述在卷
    （見原審卷第265 頁），並由上開對話內容多以簡略代稱交
    談，乃與毒品交易時為避人耳目及躲避查緝而以暗語之常情
    相符，且上開譯文亦經國防部南部地方軍事法院於96年訴字
    第230 號判決以為論據，而認定證人洪聖智確有販賣第二級
    、第三級毒品之犯行，各判處其有期徒刑3 年6 月、4 年，
    應執行有期徒刑7 年，有上開軍事法院判決1 份在卷可考（
    見原審卷第187-195 頁），故堪認上開通話內容應係毒品交
    易無訛，而綜觀上開證人洪聖智以其門號0000000000號與前
    開人等所為毒品交易之對話內容，均有提及交易毒品種類、
    數量及價額等重要關鍵字句，顯與證人洪聖智與被告間之上
    揭通訊監察譯文內容有別，益徵上開2 則被告與證人洪聖智
    間之通訊監察譯文內容尚難採為不利被告之認定。
  6.又由上開2 則被告與證人洪聖智之通訊監察譯文內容均未見
    證人洪聖智於本案或另案偵查中所稱其與被告交易毒品之重
    量、價格「10足克6000元」及交易地點「酷酷龍遊藝場」等
    情，亦足認證人洪聖智於原審審理中證稱：伊未向被告購買
    毒品一節，並非無稽，亦非迴護之詞。另原審依職權調取證
    人洪聖智所持用上開0000000000號之通聯紀錄，其於96年4
    月間與被告持用之前開0000000000號電話通聯紀錄，固分別
    於4 月4 日、4 月15日、4 月25日、4 月28日、4 月29日及
    4 月30日均曾有通聯情形。惟證人洪聖智於原審審理中證述
    其未向被告購買第三級毒品等情，已如前述，是自難據此逕
    認上開通聯紀錄與被告販賣第三級毒品予證人洪聖智有何關
    連？此觀原審於96年8 月30日曾以雄院隆刑列96年度訴字第
    2926號第42365 號函向高雄市政府警察局三民第二分局調取
    證人洪聖智持用門號0000000000號之通訊監察書及自96年4
    月1 日起至96年5 月25日止之監聽譯文全部資料，且證人洪
    聖智所持用之上開門號亦經國防部南部地方軍事法院檢察署
    核發自96年4 月9 日起至同年5 月8 日止之通訊監察書等情
    ，有上開函文及國防部南部地方軍事法院檢察署96年聲監字
    第4 號通訊監察書各1 份在卷可考（見原審卷第60頁以下、
    第69頁以下），而高雄市政府警察局三民第二分局依原審上
    開函文所檢送之通訊監察譯文，亦僅作成上述2 則通訊監察
    譯文一情，益徵被告所辯尚非無據，故檢察官認證人洪聖智
    以電話與被告聯繫購買第三級毒品一情，即難能採信。佐以
    證人洪聖智既在警詢中經警提示多項指涉其販賣毒品相關之
    通訊監察譯文內容後，其並自承曾販賣愷他命予案外人林孟
    賢等語（見96年偵字第15238 號卷第12-22 頁），及其上述
    所證係警察告訴伊若供述有向被告購買毒品，伊就不會有什
    麼事等情，則證人洪聖智不無因受警方誘導而虛偽證述其毒
    品來源以求脫罪之可能，此觀其因販賣第二級、第三級毒品
    等案件，經國防部南部地方軍事法院予以論罪科刑，並以證
    人洪聖智「經查獲後供出毒品來源，因而破獲其上線毒販甲
    ○○」而合於毒品危害防制條例第17條之減刑規定為由而予
    以減輕其刑，已如前述，其於原審審理時亦證稱：「（問：
    你從警訊、檢察官、軍事檢察官皆陳述向被告購買毒品，軍
    事法院亦因此陳述而減刑，你這麼做的目的為何？）剛開始
    都不知道，只知道聽警察說照第一份警訊筆錄講就好，後來
    ，開庭的時候我問我的律師，我的律師說照實話講就好。（
    問：你的律師有無告訴你，今日到庭作證，你可能有偽證罪
    的問題？）有的」等語（見原審卷第214 頁），雖上述另案
    係於96年10月3 日第一審言詞辯論終結，並定同年月17日宣
    示判決，而證人洪聖智係於同年月22日知悉原審定於同年11
    月6 日傳喚其到庭作證等情，業據證人洪聖智證述在卷（見
    原審卷第214 至215 頁），並經核閱上開另案全卷無訛且有
    原審送達證書在卷可證，是證人洪聖智所稱其知悉到原審作
    證時應據實陳述及可能因此受偽證罪之訴追及處罰一事係其
    律師於另案開庭時所告知一節，固堪置疑，惟其所稱知有受
    偽證罪訴追之後果一事則堪認定，且至少於原審詰問前已諭
    知該法律上效果，是證人洪聖智既知悉其在原審為如上證述
    後，不僅因上述減刑條件不復存在而可能經上訴審撤銷原判
    決改判較重刑度，且因其所證顯係與案情有重要關係事項而
    另有受偽證罪責之訴追及處罰等風險，猶於原審審理中翻異
    前詞，為如上有利於被告之證述，足證證人洪聖智於原審審
    理中所為證述自較可信。
  7.至證人黃暐峻固於原審審理中證稱：伊於警詢所陳述洪聖智
    有向甲○○調毒品去賣給別人一事為實在，洪聖智向甲○○
    所調毒品有三級，也有二級，洪聖智曾向甲○○調過3 、4
    次毒品等語（見原審卷第259 頁）。惟查，證人洪聖智未曾
    向被告購買毒品一情，業據證人洪聖智於原審審理中具結證
    述如上；而據證人黃暐峻於原審審理中證稱：「（問：就你
    所知，洪聖智向甲○○調毒品的次數有幾次？）三、四次。
    （問：你知道這三、四次，是你在現場，還是你聽到電話？
    ）聽到電話」等語（見原審卷第260 頁），可知證人黃暐峻
    並非在場親自見聞被告與證人洪聖智之交易過程，而係依據
    偶然聽聞被告透過電話與人通話時被告單方片面之談話內容
    所為之證述，顯見其所為證詞乃基植於其所聽聞被告與證人
    洪聖智對話之片段內容後加諸其個人之主觀臆測所為，已非
    可遽信。尤以證人洪聖智於原審審理中亦具結證稱：伊有打
    電話予被告請其詢問其友人有無K 他命等語（見原審卷第21
    0 頁），是證人黃暐峻更不無誤認被告與證人洪聖智為毒品
    交易之可能，況縱認被告確曾與證人洪聖智洽談毒品交易之
    通話，然佐以證人黃暐峻所證：伊聽不到電話另一端的聲音
    ，伊係聽被告說到多少錢、多少錢，去哪裡等，有時候會說
    朋友一起使用，或聽到被告說等一下或過去找對方，或對方
    會來找甲○○等語，但實際狀況伊不知道等語（見原審卷第
    254 頁），則證人黃暐峻既未在現場目睹被告與洪聖智之交
    易過程，且其所證述前開疑似毒品交易之對話內容，亦不曾
    出現在被告與證人洪聖智之監聽內容中，亦如前述，故被告
    與證人洪聖智究有無實際交易？交易何毒品？亦非能逕予推
    認。況證人黃暐峻係證稱洪聖智有向被告「調」毒品云云，
    則其所稱「調」毒品究何所指？亦非明確，自難逕認係被告
    販賣毒品之事實，此觀證人黃暐峻於原審審理中所證：「（
    問：那洪聖智向甲○○調三級毒品時，那金錢及數量如何約
    定？）不清楚」等語（見原審卷第259-260 頁）及於另案審
    判中到庭所證：「（問：洪聖智有無向甲○○購買毒品？）
    我不清楚」等語（見原審卷第180 頁反面）。是證人黃暐峻
    上開所證亦難執為不利被告之證據。
  8.末查，公訴人固據被告另持用之門號0000000000號行動電話
    自96年5 月17日起，有數則通訊監察譯文可認被告有販賣毒
    品之嫌疑。然通觀上開公訴人所指通訊監察譯文內容，均係
    被告於96年5 月17日以後分別與不詳人士及案外人劉綵瑩以
    行動電話聯繫之通話內容，縱認該通話內容係被告與他人聯
    繫毒品交易，則充其量亦僅能證明被告於96年5 月17日後之
    販毒事實，自不能據此逕予推認其於上開期日前之販毒犯行
    ，況該等通話對象均非證人洪聖智，故更不能由上開通訊監
    察內容佐證被告有於96年4 月間販賣第三級毒品予證人洪聖
    智之事實。參以依毒品危害防制條例第17條規定，犯第4 條
    第1 項至第4 項之罪，供出毒品來源，因而破獲者，得減輕
    其刑。因證人洪聖智涉犯販賣第二級、第三級毒品罪嫌，則
    其證述毒品安係向被告購買，屬有利於己之供述，自不能專
    憑其證言為被告有販賣第三級毒品事實之認定。況本件並未
    扣得被告所有足供販賣第三級毒品之大量毒品，或分裝、秤
    量毒品之工具，自難佐證證人洪聖智先後歧異之證言，作為
    認定被告犯罪之依據。是本件公訴人所指被告於96年4 月間
    三次販賣第三級毒品予證人洪聖智之犯行，除前開有瑕疵之
    證人洪聖智指述及通訊監察譯文外，並無其他積極證據可資
    佐證，是依卷內證據尚難逕認被告有販賣第三級毒品愷他命
    予洪聖智之犯行。
  (三)綜上所述，公訴人所舉前開證據，尚不足使本院達於通常一
    般之人均不致有所懷疑，而得確信其為真實之程度，致使無
    從形成有罪之確信，則依罪證有疑利於被告之證據法則，即
    不得遽為不利被告之認定。此外，復查無其他積極證據足資
    認定被告有何公訴人所指之販賣第三級毒品犯行，依法自應
    為被告無罪之諭知。
四、原審因而以不能證明被告犯罪，而為被告無罪之諭知，核無
    違誤；檢察官上訴意旨，指摘原判決不當，為無理由，應予
    駁回。
據上論斷，應依刑事訴訟法第368 條，判決如主文。
本案經檢察官王登榮到庭執行職務。
中    華    民    國    97    年    8     月    26    日
                  刑事第八庭    審判長法  官  李炫德
                                      法  官  李政庭
                                      法  官  陳志銘
以上正本證明與原本無異。
如不服本判決應於收受本判決後10日內向本院提出上訴書狀，其
未敘述上訴理由者，並得於提起上訴後10日內向本院補提理由書
狀（均須按他造當事人之人數附繕本）「切勿逕送上級法院」。
中    華    民    國    97    年    8     月    26    日
                                      書記官  盧雅婷


司法院資訊處製作；財團法人民間司法改革基金會備份。
